臺灣高等法院刑事判決　　　　　　　　96年度上易字第2189號
上　訴　人　臺灣臺北地方法院檢察署檢察官
被　　　告　甲○○
上列上訴人因被告誣告案件，不服臺灣臺北地方法院96年度易字
第1442號，中華民國96年7月13日第一審判決（起訴案號：臺灣
臺北地方法院檢察署96年度偵字第1798、9980號），提起上訴，
本院判決如下：
    主  文
原判決關於甲○○部分撤銷。
甲○○未指定犯人，而向該管公務員誣告犯罪，處拘役參拾日，
如易科罰金，以新臺幣壹仟元折算壹日。減為拘役壹拾伍日，如
易科罰金，以新臺幣壹仟元折算壹日。
    事  實
本院認定之犯罪事實與原審判決書（如附件）事實欄之記載相同
，茲引用之。
    理  由
一、引用原判決書（如附件）理由欄所記載之證據及理由。
二、原審予以論科，固非無見，惟查：被告犯罪時間在中華民國
    96年4月24日以前，合於中華民國96年罪犯減刑條例規定之
    減刑條件，原審未及審酌，自屬無以維持。檢察官執此提起
    上訴，為有理由，應由本院將原審判決撤銷並予改判。查被
    告甲○○於本件誣告案件裁判確定前自白，應依刑法第172
    條規定減輕其刑。又被告前未曾因犯罪經判決執行，有本院
    被告前案紀錄表可稽，爰審酌被告之品行、犯罪動機、手段
    、目的、所生危害及犯罪後態度等一切情狀，量處並減刑如
    主文第2項所示之刑，並均諭知如易科罰金之折算標準。
據上論斷，應依刑事訴訟法第369條第1項前段、第373條、第36
4條、第299條第1項前段，刑法第171條第1項、第172條、第41條
第1項前段，刑法施行法第1條之1，中華民國96年罪犯減刑條例
第2條第1項第3款、第8條第1項，判決如主文。
本案經檢察官丁樹蘭到庭執行職務。
中　　華　　民　　國　　96　　年　　10　　月　　4 　　日
　　　　　　　　　刑事刑七庭    審判長法　官  黃麗生
　　　　　　　　　　　　　　　　　　  法　官  許宗和
　　　　　　　　　　　　　　　　　　  法　官  林勤純
以上正本證明與原本無異。
本判決不得上訴。
                                      書記官  楊妙恩
中　　華　　民　　國　　96　　年　　10　　月　　8 　　日
附錄：本案論罪科刑法條全文
中華民國刑法第一百七十一條
未指定犯人，而向該管公務員誣告犯罪者，處一年以下有期徒刑
、拘役或三百元以下罰金。
未指定犯人，而偽造、變造犯罪證據，或使用偽造、變造之犯罪
證據，致開始刑事訴訟程序者，亦同。
附件：
臺灣臺北地方法院刑事判決　　　　　　　96年度易字第1442號
公　訴　人　臺灣臺北地方法院檢察署檢察官
被　　　告　高建中  男  42歲（民國○○年○月○○日生）
　　　　　　　　　　身分證統一編號：Ｚ000000000號
　　　　　　　　　  住臺北縣深坑鄉○○村○○路○段55巷3弄
　　　　　　　　　　　8號3樓
　　　    　甲○○  女  35歲（民國○○年○月○○日生）
　　　　　　　　　　身分證統一編號：Ｚ000000000號
　　　　　　　　　  住臺北縣中和市○○街27巷19之3號
上  一  人
選任辯護人  石麗卿
上列被告等因誣告案件，經檢察官聲請以簡易判決處刑（九十六
年度偵字第一七九八、九九八０號），本院認不宜以簡易判決處
刑，改依通常程序審理（九十六年度簡字第一八九０號），本院
判決如下：
    主  文
甲○○未指定犯人，而向該管公務員誣告犯罪，處拘役參拾日，
如易科罰金，以新台幣壹仟元折算壹日。
高建中無罪。
    事  實
一、甲○○明知其於民國九十五年九月初在高建中位於臺北縣深
    坑鄉○○村○○路○段五十五巷三弄八號三樓住處所借得由
    高建中簽發，以臺北國際商業銀行深坑分行為付款人，發票
    日為九十五年十月二十日，面額新台幣七萬元，票號為ＱＬ
    0000000號支票（發票人印文為高建中所蓋用，發票
    日及面額為甲○○記載，雙方約定由甲○○於票載發票日屆
    至時自行存入款項兌現票據），業經由其妹陳雯華交予王鴻
    偉，並未遺失，因甲○○與王鴻偉間有債務糾紛而不願兌現
    前開票據，竟基於未指定犯人而誣告之犯意，向高建中謊稱
    支票遺失，應儘速辦理掛失止付而使不知情之高建中於同年
    十月二十三日前往銀行辦理掛失止付手續並填具票據掛失止
    付通知書及遺失票據申報書，轉請臺北縣市政府警察局偵查
    涉嫌侵占遺失物罪（高建中部分詳後無罪部分所述）。
二、案經臺北市政府警察局萬華分局報告臺灣臺北地方法院檢察
    署檢察官偵查後聲請以簡易判決處刑，本院認不宜以簡易判
    決處刑，改依通常程序審理。
    理  由
壹、有罪部分：
一、訊據被告甲○○對於上開犯行均坦承不諱（見本院九十六年
    七月四日審判筆錄第二頁），核與被告高建中關於將支票借
    予被告甲○○使用並依被告甲○○之詞而申報票據遺失部分
    所為之陳述及證人王鴻偉證述票據並未遺失、亦未告知被告
    甲○○票據已經遺失之證詞均相符合（見偵查卷第二七、三
    六、三七頁），被告甲○○對於被告高建中之陳述、證人王
    鴻偉於偵查中證詞亦無意見（見本院審判筆錄第四、九頁）
    ，本院亦認為適當，依刑事訴訟法第一百五十九條之五第一
    項，共同被告高建中之供述及證人王鴻偉於偵查中之證詞亦
    得作為認定被告甲○○犯罪之證據，且有上開支票及退票理
    由單、票據掛失止付通知書、遺失票據申報書等在卷可稽（
    見偵查卷第十九、二十、二二、二三頁），可佐被告甲○○
    前開出於任意性之自白與事實相符，得採為認定事實之證據
    。雖被告甲○○與證人王鴻偉對於票據交付及未歸還之原因
    所述有異，惟此並不影響本件事實之認定，況被告甲○○對
    於票據交付證人王鴻偉後實際上並未遺失，卻告知被告高建
    中票據業已遺失應速掛失乙節既無爭執，則上開原因於本件
    已無深究之必要。本件事證明確，被告甲○○犯行已堪認定
    ，應依法論科。
二、核被告甲○○所為係犯刑法第一百七十一條第一項未指定犯
    人誣告罪，被告甲○○利用不知情之被告高建中犯罪，為間
    接正犯，檢察官認被告甲○○與被告高建中為共同正犯部分
    ，尚屬誤會，詳後無罪部分所述。又被告甲○○於本件誣告
    案件裁判確定前自白，依刑法第一百七十二條規定減輕其刑
    。爰審酌被告甲○○前未曾因犯罪經判決執行，有臺灣高等
    法院被告前案紀錄表可稽，素行尚可，犯罪後已坦承犯行，
    表示悔意，因與證人王鴻偉間債務糾紛不能處理，為免向友
    人即被告高建中所借票據退票致影響其信用而一時失慮，與
    其犯罪所生之危害等一切情狀，量處如主文所示之刑，並諭
    知易科罰金之折算標準。
貳、無罪部分：
一、公訴意旨略以：被告高建中明知其於九十五年九月初在臺北
    縣深坑鄉○○村○○路○段五十五巷三弄八號三樓住處所簽
    發之上開支票係出借予被告甲○○，並約定由被告甲○○於
    票載發票日屆至時自行存入款項兌現票據，而被告甲○○明
    知該票據業經由其妹陳雯華交予王鴻偉，並未遺失，竟與被
    告高建中基於未指定犯人而誣告之犯意連絡，由高建中於同
    年十月二十三日前往銀行辦理掛失止付手續並填具票據掛失
    止付通知書及遺失票據申報書，轉請臺北縣市政府警察局偵
    查涉嫌侵占遺失物罪，因認被告高建中亦涉有刑法第一百七
    十一條第一項未指定犯人誣告罪嫌（被告甲○○部分詳上述
    有罪部分）。
二、按犯罪事實應依證據認定之，無證據不得推定其犯罪事實；
    不能證明被告犯罪者，應諭知無罪之判決，刑事訴訟法第一
    百五十四條第二項、第三百零一條第一項分別定有明文。又
    事實之認定，應憑證據，如未能發現相當證據，或證據不足
    以證明，自不能以推測或擬制之方法，為裁判基礎；且認定
    犯罪事實所憑之證據，雖不以直接證據為限，間接證據亦包
    括在內，然而無論直接證據或間接證據，其為訴訟上之證明
    ，須於通常一般之人均不致有所懷疑，而得確信其為真實之
    程度者，始得據為有罪之認定，倘其證明尚未達到此一程度
    ，而有合理之懷疑存在而無從使事實審法院得有罪之確信時
    ，即應由法院為諭知被告無罪之判決，有最高法院四十年台
    上字第八六號判例、七十六年台上字第四九八六號判例可資
    參照。次按刑事訴訟法第一百六十一條已於九十一年二月八
    日修正公布，修正後同條第一項規定：檢察官就被告犯罪事
    實，應負舉證責任，並指出證明之方法。因此，檢察官對於
    起訴之犯罪事實，應負提出證據及說服之實質舉證責任。倘
    其所提出之證據，不足為被告有罪之積極證明，或其闡明之
    證明方法，無從說服法官以形成被告有罪之心證，基於無罪
    推定之原則，自應為被告無罪判決之諭知，更有最高法院九
    十二年台上字第一二八號判例意旨足參。
三、公訴人認被告高建中涉有前開犯行無非以證人即被告甲○○
    之供述、證人王鴻偉證詞及前開支票及退票理由單、票據掛
    失止付通知書、遺失票據申報書等為其論據。訊之被告高建
    中對於將前揭票據借予被告甲○○使用，之後經被告甲○○
    告知票據遺失後前往申報遺失，並填載票據掛失止付通知書
    、遺失票據申報書等情並不否認，惟堅詞否認有何未指定犯
    人誣告之犯行，辯稱：並不知道被甲○○將票交給何人，也
    不認識王鴻偉，是被告甲○○告訴伊票據遺失，伊才去申報
    遺失等詞。
四、經查：
  (一)前開票據係由被告高建中蓋用發票人處印文後借予被告甲○
    ○自行填寫面額與發票日，之後經被告甲○○告之票據遺失
    而前往填寫票據掛失止付通知書、遺失票據申報書等情，為
    被告高建中所坦承在卷，核與證人即被告甲○○於偵查及本
    院審理中所述相符（見偵查卷第三七頁、本院審判筆錄第五
    至九頁），並有前揭支票及退票理由單、票據掛失止付通知
    書、遺失票據申報書等可憑，應足認定。
  (二)又證人即被告甲○○對於借用票據後如何使用、交付何人均
    未告知被告高建中，僅告知被告高建中票據請伊掛失業已詳
    述在卷，而被告高建中亦供陳：因為以前也經常借票予被告
    甲○○，由被告甲○○自行將票據款項存入銀行兌現，從未
    退票過，所以伊相信被告甲○○，對於票據如何使用，如何
    遺失等情並未細問等語，亦難謂不可採。
  (三)再被告高建中與證人王鴻偉互不相識，亦據被告高建中、證
    人王鴻偉分別陳述在卷（見偵查卷第十一頁、本院審判筆錄
    第九頁），且證人王鴻偉所述情節僅係與被告甲○○間之票
    據往來情形，是其證詞亦無從證明被告高建中對於票據並未
    遺失一情確實知悉而涉有未指定犯人誣告犯行，是檢察官再
    聲請傳喚證人王鴻偉到庭以證明票據並未遺失乙節，並無必
    要，依刑事訴訴法第一百六十三條之二第一項規定應予駁回
    ，亦附此說明。
五、綜上所述，支票及退票理由單、票據掛失止付通知書、遺失
    票據申報書僅能證明被告高建中確實申報支票遺失，而證人
    王鴻偉僅能證明被告甲○○對於票據未遺失乙節知情，並不
    能證明被告高建中對此情亦知悉，至被告甲○○則坦承確實
    告訴被告高建中票據已經遺失等詞，則被告高建中辯稱伊不
    知票據交付何人、如何使用、並未遺失等語，非不可採信，
    又無證據證明被告高建中與被告甲○○有何犯意聯絡與行為
    分擔，是公訴人認被告高建中涉有上開共同未指定犯人誣告
    罪嫌之主要論據，既無從證明被告高建中確實涉及上開犯行
    ，不能使本院得有罪之確信，此外，復查無其他積極證據足
    證被告高建中確有公訴人所指犯行，不能證明被告高建中犯
    罪，自應為被告高建中無罪判決之諭知。
據上論斷，應依刑事訴訟法第二百八十四條之一、第二百九十九
條第一項前段、第三百零一條第一項前段，刑法第一百七十一條
第一項、第一百七十二條、第四十一條第一項前段，刑法施行法
第一條之一，判決如主文。
本案經檢察官許鈺茹到庭執行職務
中　　華　　民　　國　　96　　年　 　7　　月　　13　　日
　　　　　　　　　刑事第四庭    法　官　黎惠萍
上正本證明與原本無異。
如不服本判決，應於判決送達後10日內向本院提出上訴狀（應抄
附繕本）。告訴人或被害人如對於本判決不服者，應具備理由請
求檢察官上訴，其上訴期間之計算係以檢察官收受判決正本之日
期為準。
                                書記官  楊麗娟
中　　華　　民　　國　　96　　年　　7 　　月　　16　　日
附錄本案論罪科刑法條全文
刑法第一百七十一條第一項
中華民國刑法第一百七十一條
（未指定犯人誣告罪）
未指定犯人，而向該管公務員誣告犯罪者，處一年以下有期徒刑
、拘役或三百元以下罰金。
未指定犯人，而偽造、變造犯罪證據，或使用偽造、變造之犯罪
證據，致開始刑事訴訟程序者，亦同。
